臺灣彰化地方法院刑事裁定　　　　　　　　　　　　　　九十年度自字第一六八號
　　自　訴　人　嵩立工業有限公司
　　法定代理人　林順寶
　　被　　　告　甲○○
右列被告因詐欺案件，經自訴人提起自訴，本院裁定如左：
    主  文
自訴駁回。
    理  由
一、按法院或受命法官於自訴案件第一次審判期日前訊問及調查結果，如認為案件有
    刑事訴訟法第二百五十二條至第二百五十四條之情形者，得以裁定駁回其自訴，
    同法第三百二十六條第三項前段定有明文。
二、本件自訴意旨略稱：被告甲○○與自訴人嵩立工業有限公司於民國九十年五月間
    （告訴狀誤載為八月間）初次交易，由被告向自訴人訂購總額新台幣（下同）十
    四萬元之大批貨物，並背書轉讓發票人為高萬錦之同額支票一張，用以取信自訴
    人。迨告訴人按期提示該紙支票，竟遭金融機構退票，始發現被告業已畏債逃亡
    。而被告明知自己已無資力，竟背書轉讓一紙票信不佳之支票支付貨款，顯見其
    有為自己不法所有之犯罪意圖至明，因認被告涉有刑法第三百三十九條第一項之
    詐欺取財罪嫌云云。訊據被告甲○○對於右揭訂貨及積欠貨款等情固坦承不諱，
    惟堅決否認有何詐欺犯行，辯稱：伊因為友人江文彬積欠二十餘萬元之代墊會款
    遲未償還，且遭其他朋友倒債及部分貨款未能順利收回，致其週轉陷於困難，才
    未能如期清償十四萬元貨款；且伊背書轉讓上開支票時，發票人高萬錦之債信並
    無問題，伊並非自始即知該紙支票將來必定退票，應無自訴人所指之詐欺故意等
    語。
三、經查：被告向自訴人訂貨時間約在九十年五月上旬左右，訂購金額則為十四萬元
    ，此據自訴人及被告陳述甚明，並有成品交運單二紙附卷可稽；而系爭支票之發
    票人高萬錦最近一年係自九十年六月十二日開始退票，且迄今尚未經金融機構列
    為拒絕往來戶等情，亦有台中市票據交換所九十年十月十八日中市票交字第九０
    一五二二號函及所附退票資料在卷為憑；又證人高萬錦亦到庭證稱：伊簽發系爭
    十四萬元支票借予被告使用時，個人經濟狀況並無困難等語。則被告於交付系爭
    支票予自訴人之際，發票人高萬錦之資金調度情形尚有餘裕，並非早已陷於經濟
    窘迫之困難程度，自訴人仍有持票兌現貨款債務之高度可能；縱因事後遭逢其他
    變故而未能順利兌現票款，然此究非當初持票背書轉讓之被告所得事先預見，尚
    不得徒憑退票事實即謂被告已有施用詐術之行為。再者，被告之友人江文彬確實
    拖欠二十餘萬元之代墊會款債務，迄今尚未完全清償被告乙節，業經證人江文彬
    到庭證述屬實，並有證人江文彬開立之本票影本在卷可按。是以被告積欠自訴人
    之貨款僅約十四萬元，倘證人江文彬應付之二十餘萬元會款債務順利清償，則被
    告受此資金挹注，支應自訴人所需實已綽綽有餘，當不致一再延欠貨款債務至今
    。足徵被告前揭所辯並無不法所有之犯罪意圖等語，應屬有據，尚可採信。另外
    ，被告復於本院審理期間，已與自訴人達成還款條件，並當庭交付部分金額及開
    立本票數紙以供還款，非可謂其毫無清償債務之誠意。綜上所陳，被告既無施用
    詐術之客觀行為，主觀上又無陷自訴人於錯誤之犯罪故意，所為即與詐欺取財罪
    名之構成要件不相合致，尚難遽以該罪相繩。本件應屬民事履行債務紛爭，應循
    民事訴訟途徑協商解決，自訴人逕行提起詐欺自訴，難認妥洽。自訴人既無積極
    證據證明被告確有詐欺取財之犯行，犯罪事實顯有未足，自已合於刑事訴訟法第
    二百五十二條第十款之事由，揆諸前揭法條規定，本件自訴應予駁回。
據上論斷，應依刑事訴訟法第三百二十六條第三項、第二百五十二條第十款，裁定如
主文。
中    華    民    國    九十一      年      三      月      二十        日
                                臺灣彰化地方法院刑事第三庭
                                    法      官  高  文  崇
右正本證明與原本無異。
如不服本裁定，應於裁定送達後五日內向本院提出抗告狀( 須附繕本 )。
                                    法院書記官  謝  志  鑫
中    華    民    國    九十一      年      三      月      二十二      日
